【裁判字號】    89,自,49
【裁判日期】    890412
【裁判案由】    毀損等
【裁判全文】
臺灣士林地方法院刑事判決                            八十九年度自字第四九號
    自  訴  人  喬柏營造有限公司
    代  表  人  庚○○
    自訴代理人  己○○
    被      告  甲○○
                丙○○○
                戊○○
                丁○○
                乙○○
    共      同
    選任辯護人  王嘉寧
右列被告因毀損等案件，經自訴人提起自訴，本院判決如左：
    主  文
甲○○、丙○○○、戊○○、丁○○、孫之翔均無罪。
    理  由
一、自訴意旨略以：緣自訴人為被告等承攬座落台北縣淡水鎮○○路二七二、二七四
    號水仙大廈工程，工程業已全部完工，並使被告等取得建物所有權登記，前述事
    實有工程承攬合約，及建物所有權狀等可稽。惟因部份工程款未為結清，自訴人
    尚未完全將建物點交被告等。詎被告等無視建物全部未完成點交交付之事實，竟
    於八十八年十一月間擅自將大廈一樓大門門鎖、一樓鐵捲門門鎖、電梯機房門鎖
    等毀損更換，竊佔房屋使用，因認被告等涉有毀損、竊佔等罪嫌云云。
二、訊據被告甲○○、丁○○、乙○○等，均否認有前開犯罪情事，被告甲○○辯稱
    ：房屋是由自訴人承攬沒錯，八十八年六月已登記完畢，共蓋八戶其中三戶已賣
    給別人，我只有一戶鑰匙，是自訴人交給我使用，另外還有四戶鑰匙自訴人員工
    把持著，大樓大門門鎖、一樓鐵捲門、電梯機房門鎖，沒有損壞，是換鑰匙及鎖
    心，大都是我換的，其餘被告均不知情，等語置辯；被告丁○○、乙○○等辯稱
    ：土地是我們與父親甲○○共有，房子原是老房子拓寬重建，我們沒有管，是授
    權父親與自訴人簽約；我們沒有住在系爭房屋內，也未破壞門鎖等語。
三、按本件自訴人以其為系爭房屋之承攬人、建造人，房屋雖已建造完畢，但尚未點
    交，認其對於自己所建造之房屋有權利存在，而事實上該等房屋之第六、七、八
    樓門鎖尚在自訴人執有中，因而認其係犯罪之被害人提起自訴，本院認為程序上
    並無不合，合先敘明。
四、又按犯罪事實應依證據認定之，無證據不得推定其犯罪事實，又不能證明被告犯
    罪者，應諭知無罪之判決，刑事訴訟法第一百五十四條、第三百零一條第一項定
    有明文。次按刑法上之毀損、及竊罪，均以處罰故意為要件，且均係以他人之物
    或他人之不動產為犯罪客體，若對自己之物為毀損或處分者，既與該罪之構成要
    件不合。經查：本件自訴人以被告等共同毀損前開門鎖及共同竊佔前開房屋，無
    非以該等房屋尚未點交與被告接管，被告等不得逕行佔用及更換門鎖為論據。然
    查：
  (一)動產因附合而為不動產之重要成分者，不動產所有人，取得動產所有權，民法第
    八百十一條著有明文。查本件系爭房屋之一樓大門門鎖、一樓鐵捲門門鎖、電梯
    機房門鎖等，均為嵌入大門之內而為門之一部分，業經本院履勘時查明，客觀上
    既均為房屋之重要成分，依前開法律規定，其所有權，應與房屋同屬於房屋所有
    人。
  (二)本件房屋固為自訴人所建造，惟建築業已完成並由被告等取得建物所有權登記，
    此為自訴狀所敘明，既經登記為被告等所有，則依法律規定系爭房屋之所有權已
    屬被告等所有，既非他人之不動產，被告等縱有加以占有、使用、或其他換鎖等
    行為，亦與刑法規定竊佔罪、毀損罪，須以他人之不動產或他人之物為客體不符
    。
  (三)雖該房屋原為自訴人所承攬建造，尚未全部交付（點交），但查承攬、點交等均
    屬債之範疇，雙方應依債之法律關係行使權利負擔義務，他方如有違反，充其量
    係債務不履行之問題，應循民事途徑以謀救濟，不得遽指已取得所有權之被告竊
    佔房屋。
  (四)再查毀損罪只罰故意犯，茲被告甲○○稱：大門門鎖、一樓鐵捲門門鎖、電梯機
    房門鎖係其一人更換的，只換鎖心、及鑰匙，並未破壞整個門鎖云云。而經本院
    履勘該等門鎖確無損壞情事，故被告甲○○所稱只更換鎖心、及鑰匙一語，尚屬
    可信，由此以觀，被告之目的應在防止他人之進入，並無毀損門鎖之故意，被
    告若故意毀損門鎖，則敲掉即可，何必更換鎖心、及鑰匙。
  (五)綜上所述，被告甲○○縱有占用自訴人承攬之房屋，及更換門鎖行為，充其量為
    民事問題，自應循民事程序以謀救濟，均與刑法上之竊佔罪或毀損罪之構成要件
    不合；而其餘被告既均未參與占用房屋及更換門鎖等行為，凡此亦經自訴人代表
    人之子郭柏賢到庭供述在卷，且無證據證明渠等知情，此外又無其他積極事證足
    以證明被告等有何犯罪情事，依首開說明，自應為被告等無罪之諭知。
五、被告丙○○○、戊○○、乙○○等，經合法傳喚，無正當理由不到庭，本院認為
    應諭知無罪之案件，爰不待其陳述，逕行辯論。
據上論斷，應依刑事訴訟法第三百四十三條、第三百零一條第一項、第三百零六條、
判決如主文。
中      華      民      國      八十九      年    四    月    十二      日
                              臺灣士林地方法院刑事第一庭
                                          法  官  林  清  吉
右正本證明與原本無異。
如不服本判決，應於判決送達後十日內，向本院提出上訴狀。
                                          書記官  陳  美  月
中      華      民      國      八十九      年    四    月    十二      日


司法院資訊處製作；財團法人民間司法改革基金會備份。
